【裁判字號】    98,交聲,676
【裁判日期】    981231
【裁判案由】    交管條例聲異
【裁判全文】
臺灣板橋地方法院交通事件裁定         98年度交聲字第676號
原處分機關  交通部公路總局臺北區監理所板橋監理站
異  議  人
即受處分人  甲○○
上列異議人因違反道路交通管理處罰條例事件，對於原處分機關
於民國98年3 月17日所為之板監裁字裁41-C00000000號裁決不服
，聲明異議，本院裁定如下：
    主  文
原處分撤銷。
甲○○汽車駕駛人，駕駛輕型機器腳踏車經測試檢定酒精濃度超
過規定標準，處罰鍰新臺幣壹萬伍仟元，並應吊扣輕型機器腳踏
車駕駛執照壹年及接受道路交通安全講習。
    理  由
一、異議意旨略以：異議人甲○○經舉發於民國98年3 月17日凌
    晨0 時13分許，騎乘車牌號碼QKK-458 號輕型機車，行經臺
    北縣中和市○○路280 巷口，有「酒精濃度超過規定標準（
    0.25-0.4）」之違規。異議人對違規事實並無爭執，但異議
    人係騎乘輕型機車違規，請勿吊扣小型車職業駕駛執照，景
    氣不好，養家不易，不能營業，生活將陷入困境。為此對原
    裁決聲明異議，請求撤銷原處分。
二、按汽車（指在道路上以原動機行駛之車輛，包括機器腳踏車
    ）駕駛人，駕駛汽車經測試檢定有酒精濃度超過規定標準者
    ，處新臺幣1 萬5 千元以上6 萬元以下罰鍰，並當場移置保
    管該汽車及吊扣其駕駛執照1 年；汽車駕駛人，有道路交通
    管理處罰條例第35條第1 項規定之情形者，應接受道路交通
    安全講習，道路交通管理處罰條例第35條第1 項第1 款及第
    24條第1 項第2 款分別定有明文。
三、經查，異議人對其於上開時、地騎乘車牌號碼QKK-458 號輕
    型機車，有「酒精濃度超過規定標準（0.25-0.4）」之違規
    事實，並不爭執，且有舉發通知單（測得異議人呼氣酒精濃
    度為每公升0.35毫克）在卷可稽，堪信為真。是原處分機關
    依據前揭道路交通管理處罰條例之規定，參酌違反道路交通
    管理事件統一裁罰基準表所載之裁罰標準，即倘違規者係騎
    乘機器腳踏車，而駕駛人吐氣所含酒精濃度超過每公升0.25
    毫克以上未滿0.4 毫克，並於期限內繳納或到案聽候裁決者
    ，應處之罰鍰為新臺幣15,000元（按：異議人表示已繳納）
    ，予以裁罰，洵非無據。然因依道路交通管理處罰條例第35
    條第1 項規定所吊扣之駕駛執照，係指駕駛人酒精濃度超過
    規定標準仍駕駛汽車時，斯時所駕車類之駕駛執照而言。此
    觀之同條例第68條原規定：「汽車駕駛人因違反本條例及道
    路交通安全規則之規定，受『吊扣或吊銷』駕駛執照處分時
    ，『吊扣或吊銷』其持有各級車類之駕駛執照。」，嗣因「
    原條文將違法或違規駕駛人所持有各級車類之駕駛執照一併
    吊扣或吊銷，失之過酷，影響人民工作及生活甚鉅，爰修正
    之」等理由，於94年12月14日修正為「汽車駕駛人，因違反
    本條例及道路交通安全規則之規定，受『吊銷』駕駛執照處
    分時，『吊銷』其持有各級車類之駕駛執照。」，即將受吊
    扣駕駛執照處分時，得吊扣行為人持有各類車類之駕駛執照
    規定刪除，並於95年3 月1 日施行自明。以較高級車類之駕
    駛資格駕駛較低級車類之車輛違規，不得吊扣該較高級車類
    駕駛執照，否則有違平等原則，為現今法院辦理此類違反道
    路交通管理處罰條例事件所持見解（臺灣高等法院暨所屬法
    院97年法律座談會刑事類第40號提案研討意見參照），原處
    分機關援引交通部就道路交通管理處罰條例第68條修正前所
    為之行政函示意見，逕吊扣異議人之小型車職業駕駛執照，
    容有未洽，異議人此部分之異議為有理由。從而，原處分既
    有與法相違之處，即應將之撤銷，又異議人係依道路交通安
    全規則第61條第1 項第4 款：「已領有小型車駕駛執照者，
    得駕駛輕型機器腳踏車。」規定，騎乘輕型機車，有原處分
    機關98年4 月4 日北監板四字第0986006025號函存卷可參，
    應限制其騎乘輕型機車之權利，衡酌道路交通主管機關對於
    汽車駕駛執照之管理，固採一照原則，未發給異議人較低等
    級即輕型機器腳踏車之駕駛執照，但主管機關仍可利用電腦
    資料處理或在較高級車類之駕駛執照上註記或以其他方式吊
    扣，執行層面應可妥適克服等情（臺灣高等法院暨所屬法院
    98年法律座談會刑事類第20、23號提案研討意見參照），茲
    由本院自為裁定如主文第2 項所示。
四、依道路交通管理處罰條例第87條第2 項、道路交通案件處理
    辦法第20條前段，裁定如主文。
中    華    民    國    98    年    12    月    31    日
                    交通法庭    法  官  許炎灶
以上正本證明與原本無異。
如不服本裁定，應於裁定送達後5 日內向本院提出抗告狀。
                                書記官  屠衛民
中    華    民    國    98    年    12    月    31    日


司法院資訊處製作；財團法人民間司法改革基金會備份。
